臺灣高等法院高雄分院民事判決　九十一年度上易字第一六六號
　　　上　訴　人　甲○○
　　　被 上訴 人　乙　○
右當事人間請求損害賠償事件，上訴人對於中華民國九十一年六月十九日臺灣屏東地
方法院九十一年度訴字第二九七號第一審判決提起上訴，本院判決如左：
    主    文
原判決關於駁回上訴人後開第二項之訴及訴訟費用之裁判，均廢棄。
被上訴人應給付上訴人新台幣壹拾萬零伍佰捌拾捌元，及自民國九十一年三月二十
二日起至清償日止，按週年利率百分之五計算之利息。
其餘上訴駁回。
第一、二審訴訟費用由被上訴人負擔五分之一，餘由上訴人負擔。
    事實及理由
一、上訴人主張：被上訴人乙○於民國九十年五月二十二日晚間八時四十三分許，駕
    駛車牌號碼ＷＩ─五一一一號自用小客車，沿屏東市○○路由東往西方向行駛，
    途經自由路與仁愛路交岔路口時，本應注意該路段之速率限制為時速四十公里及
    其車前狀況，遵守速限行車並隨時採取必要之安全措施，且依當時情形又無不能
    注意之情事，竟疏於注意，貿然以時速五十至六十公里超速行駛，適伊騎乘車牌
    號碼ＦＺＮ─四五一號機車，沿自由路由西往東方向行駛，至前揭交岔路口欲左
    轉入仁愛路時，遭被上訴人撞擊倒地，致伊受有左腳撕裂傷併皮膚缺損壞死、左
    跟骨骨折、頭部外傷併腦震盪、臉部撕裂傷併瘀腫、牙齒斷裂、胸部挫傷及多處
    擦傷等傷害。而被上訴人所犯過失傷害罪，業經台灣屏東地方法院以九十年度交
    易字第二六七號判決判處拘役五十日，如易科罰金以三百元折算一日確定，被上
    訴人顯有過失傷害之侵權行為。伊自得依侵權行為法則，請求被上訴人賠償醫藥
    費用新台幣（下同）二十萬一千九百四十一元及精神慰撫金五十萬元，合計共七
    十萬一千九百四十一元。求為判決：(一)被上訴人應給付上訴人七十萬一千九百四
    十一元，及自起訴狀繕本送達翌日起至清償日止，按週年利率百分之五計算之利
    息；(二)願供擔保請准宣告假執行。原審判決上訴人全部敗訴，上訴人不服，提起
    上訴，於本院聲明廢棄原判決，准如上述之請求。
二、被上訴人則以：本件車禍之肇事原因係上訴人騎機車穿越內車道與中間雙黃線欲
    強行左轉，而撞擊伊駕駛之自用小客車，伊已盡注意義務，並無過失。又伊駕車
    之時速雖有五、六十公里，惟兩車相遇之際僅距離約六至七公尺，顯已少於該路
    段速限四十公里之駕駛人所需之反應距離八．三二公尺及在新築潮濕路面所需煞
    車距離八．八公尺，是縱伊未超速行駛，亦無從避免，故伊之超速違規與上訴人
    之傷害並無因果關係。又如認伊應負損害賠償責任，惟上訴人與有過失，伊得主
    張過失相抵，請求免除或減輕賠償金額。又上訴人醫藥費支出部分應剔除裝假牙
    之費用，其中健保給付部分不得請求賠償，及上訴人請求精神慰撫金亦過高等語
    ，資為抗辯。並聲明駁回上訴人之上訴。
三、上訴人主張被上訴人於右揭時、地駕駛自用小客車，與上訴人騎乘之機車發生車
    禍，上訴人受有左腳撕裂傷併皮膚缺損壞死、左跟骨骨折、頭部外傷併腦震盪、
    臉部撕裂傷併瘀腫、牙齒斷裂、胸部挫傷及多處擦傷之傷害等情，有診斷證明書
    及道路交通事故調查報告表、現場照片十三幀在卷可稽，並為被上訴人所不爭，
    惟以上情抗辯，是本件兩造爭點在於：(一)被上訴人駕駛行為有無過失？(二)上訴人
    對於損害之發生或擴大，是否與有過失？兩造分別應負之過失責任比例為何？(三)
    上訴人得請求之醫藥費如何？(四)上訴人得請求之精神慰撫金如何？
四、經查：
  (一)被上訴人駕駛自用小客車於前揭時地以時速約五十至六十公里超速行駛，途經上
    開交岔路口時，因閃煞不及，與上訴人所騎乘之機車發生擦撞一情，已據被上訴
    人自承（本院卷第四九頁、台灣屏東地方法院九十年度交易字第二六七號刑事案
    件警卷）屬實，並有道路交通事故調查報告表及現場照片附於刑事案卷可稽。
　(二)按行車速度，應依標誌之規定已以標誌者，在市區道路，時速不得超過四十公里
　　；行經交岔路口時，應減速慢行，作隨時停車之準備；又汽車行駛時，駕駛人應
　　注意車前狀況，並隨時採取必要之安全措施，道路交通安全規則第九十三條第一
　　項前段及第九十四條第三項分別定有明文。觀之本件道路交通事故調查報告表所
　　示，肇事路段之速限為時速四十公里，肇事地點係交岔路口，又肇事當時雖係夜
　　間、有下雨，但有照明，路面雖係濕潤，但無缺陷，亦無障礙物，且視距良好等
　　情，均據前開道路交通事故調查報告表記載明確，復為兩造所不爭執，被上訴人
　　駕車行經上開交岔路口，本應遵守限速行車。並應隨時注意車前狀況，採取必要
　　之安全措施，按其情形並非不能注意，被上訴人竟疏未注意，貿然超速行駛，因
　　閃避不及，而撞擊由對向駛來欲左轉之上訴人機車，致上訴人受前述之傷害，被
　　上訴人就本件車禍之發生，應有過失無訛。參以本件車禍事故，於刑事程序經臺
　　灣省高屏澎區車輛行車事故鑑定委員會鑑定結果，亦認被上訴人駕駛小客車超速
　　行駛，為肇事次因，有該會高屏澎鑑字第九０一六０六號鑑定意見書附卷可按（
　　刑事偵查卷第九頁），被上訴人辯稱其已盡注意義務，並無過失云云，無足採憑
　　。
  (三)又被上訴人因前開駕車之過失，肇致本件車禍，使上訴人受有上述傷勢，上訴人
    所受傷害與其過失行為間，顯有相當因果關係，被上訴人之侵權行為責任，堪予
    認定。又被上訴人因前開車禍事故，所犯過失傷害罪，亦經法院判處罪刑確定在
    案，有臺灣屏東地方法院九十年度交易字第二六七號刑事判決在卷足參。
  (四)被上訴人雖辯稱：兩車相遇時雙方距離僅六、七公尺，顯已少於該路段速限四十
    公里駕駛人所需之反應距離八．三二公尺及在新築潮濕路面所需煞車距離八．八
    公尺，是縱伊未超速行駛，亦無從避免，故伊之超速違規與上訴人之傷害並無因
    果關係云云。惟本件兩造車輛係在平直路面對向行進中發生碰撞而肇事，當時路
　　況又無障礙，被上訴人若遵守交通規則，注意車前狀況，當在兩車相撞前數十公
　　尺即已看見上訴人及其乘騎之機車，豈有「兩車相遇時雙方距離僅六、七公尺」
　　之情況發生？又被上訴人此項抗辯，無非係根據上訴人於上開刑事案件警訊時所
　　陳：「車禍發生前，有看見對向車道距離六至七公尺，當時我準備左轉．．」等
    語，然此「六、七公尺」距離係「上訴人」於肇事路口欲左轉前「看見」被上訴
    人駕駛小客車自其前方對向車道駛來之距離，並非被上訴人駕車行經肇事路口前
    看見上訴人騎機車欲左轉之距離，被上訴人以此距離主張不及時速四十公里之駕
    駛人之反應距離八．三二公尺，亦不及在新築潮濕路面所需煞車距離八．八公尺
    ，謂其縱未超速行駛，亦無從避免，其超速違規與上訴人之傷害並無因果關係云
    云，顯然未合，並不足採。
　(五)再依道路交通安全規則第一百零二條第一項第六款之規定，轉彎車應讓直行車先
　　行，上訴人騎乘機車，行經上開交岔路口欲左轉，應注意車前有被上訴人之車輛
　　由對向直行前來，而依當時狀況亦非不能注意，其疏未注意，未讓被上訴人之直
　　行車先行而貿然左轉，致閃避不及而肇事，堪認上訴人就本件車禍之發生，亦有
　　過失。此經臺灣省高屏澎區車輛行車事故鑑定委員會鑑定結果，亦認上訴人駕駛
　　重機車左轉未讓直行車先行，為肇事主因，有前開鑑定意見書報告可參。
  (六)綜上，本院車禍肇事責任，除被上訴人違規超速，復未注意車前狀況為肇事原因
    外，另上訴人騎乘機車行經上開路段，疏未注意左轉車應讓直行車先行，而撞及
    上訴人之自用小客車，併為肇事原因。本院依本件肇事情況，上訴人為肇事主因
    ，被上訴人為肇事次因，認上訴人就本件車禍之發生，應負擔百分之八十之過失
    責任，被上訴人則應負擔百分之二十之過失責任，方屬妥適。
五、按因故意或過失，不法侵害他人之權利者，負損害賠償責任；不法侵害他人之身
    體或健康者，對於被害人因此喪失或減少勞動能力或增加生活上之需要時，應負
    損害賠償責任。又不法侵害他人之身體、健康、名譽或自由、信用、隱私、貞操
    或不法侵害其他人格法益而情節重大者，被害人雖非財產上之損害，亦得請求賠
    償相當之金額，民法第一百八十四條第一項前段、第一百九十三條第一項、第一
    百九十五條第一項前段分別定有明文。被上訴人既因過失致上訴人受傷，上訴人
    依前揭規定，請求被上訴人賠償醫藥費及精神慰撫金，洵屬有據。茲就其得請求
    之金額，分述如左：
  (一)醫藥費部分：上訴人主張其因本件車禍，共支出醫藥費用二十萬一千九百四十一
    元，已據其提出形式上為被上訴人所不爭執之揚昇牙醫診所、行政院衛生署屏東
    醫院、寶建醫院醫療費用及華富中醫醫院出具之住院暨醫療費用收據等（附民卷
    十八至二十六頁、原審卷三十五頁）為證，其中揚昇牙醫診所補裝假牙部分之費
    用四萬九千元，業據上訴人捨棄請求（本院卷第四十九頁）在卷。被上訴人雖抗
    辯：其中健保給付部分不得請求賠償云云，惟依全民健康保險保第八十二條規定
    ，全民健康保險之被保險人因汽車交通事故，經全民健康保險提供醫療給付者，
    全民健康保險之保險人得向強制汽車責任保險之保險人代位請求該項給付；而依
    強制汽車責任保險法第三十條規定，於該範圍內，加害人或強制汽車責任保險之
    被保險人之損害賠償責任即因而解免，全民健康保險被保險人對於加害人之損害
    賠償請求權因而喪失，然此係以加害人之車輛於肇事時業已參加強制汽車責任保
    險為前提。查被上訴人已自承；本件車禍發生時，伊駕駛之小客車強制汽車責任
    保險已逾期，未及投保強制汽車責任保險等語（本院卷第四十九頁），是上訴人
    所受健保給付部分之醫藥費，仍得請求被上訴人賠償，被上訴人上開抗辯，並不
    足採。經核上訴人所提出之各收據所載項目，除上訴人已捨棄之四萬九千元外，
    其餘均屬必要之醫藥費用，共計十五萬二千九百四十一元（ 000000-00000=152
    941 ），應予准許。
  (二)精神慰撫金部分：上訴人因此次車禍受傷，已如前述，其傷勢非輕，身心遭受極
    大之痛苦，受有非財產之損害，自堪認定。查上訴人二專畢業，目前任職臺灣鐵
    路局屏東管理處擔任技術士，月薪二萬八千元，有不動產即現住房屋一棟；被上
    訴人係五專畢業，自七十八、九年間起至今均無業，平日代他人向地政事務所遞
    件申請土地謄本等資料，無固定收入等情，分據兩造自陳在卷（本院卷七十六頁
    、五十三頁），兩造對此均無爭執，本院審酌兩造之身分、社會地位、經濟能力
    狀況及上訴人之傷勢程度非輕等一切情狀，認上訴人請求慰撫金五十萬元，尚屬
    適當。
六、末按損害之發生或擴大，被害人與有過失者，法院得減輕賠償金額或免除之，民
    法第二百十七條第一項定有明文。上訴人就本件車禍之發生，應負百分之八十之
    肇事責任，被上訴人應負百分之二十之責任，已如前述，是被上訴人抗辯應依過
    失相抵減輕損害賠償責任，核屬有理。從而，依上開過失相抵之規定，上訴人得
    請求之金額為十三萬零五百八十八元｛（152941＋500000）×0.2＝130588，元
    以下四捨五入｝。
七、綜上所述，上訴人本於侵權行為之法則，請求被上訴人給付十三萬零五百八十八
    元，及自起訴狀繕本送達翌日即九十一年三月二十二日起至清償日止，按週年利
    率百分之五計算之法定利息，為有理由，應予准許。逾此部分之請求，為無理由
    ，應予駁回。原審就上開請求應准許部分為上訴人敗訴之判決，尚有未洽，上訴
    意旨求予廢棄改判，為有理由，爰由本院予以廢棄改判如主文第二項所示。至上
    訴人之請求不應准許之部分，原審為上訴人敗訴之判決，並駁回假執行之聲請，
    理由雖有不同，但結論相同，仍應予維持，上訴意旨求予廢棄改判，為無理由，
    應駁回此部分之上訴。
八、又上訴人勝訴部分，不得上訴第三審，依法不得宣告假執行，上訴人就此部分陳
    明願供擔保，聲請宣告假執行，應予駁回，原審就此部分判決駁回上訴人假執行
    之聲請，理由雖有不同，結論則屬一致，應予維持。本件事證已明，兩造其餘攻
    擊防禦方法於判決結果均不生影響，爰不逐一論述，併此敘明。
九、據上論結，本件上訴為一部有理由，一部無理由，依民事訴訟法第四百四十九條
    第二項、第四百五十條、第七十九條但書，判決如主文。
中　　　華　　　民　　　國　　九十一　　年　　　十　　　月　　 三十 　　日
                              臺灣高等法院高雄分院民事第三庭
~B1審判長法官　張國彬
~B2　　　法官　鄭月霞
~B3　　　法官　徐文祥
右為正本係照原本作成。
不得上訴。
中　　華　　民　　國　　　　九十一　　　年　　 十一 　　月　　　五　　　日
~B法院書記官　黃一秋
                                                                        Ｈ
